臺灣高雄地方法院刑事判決　　　　　　　110年度訴字第250號
公　訴　人　臺灣高雄地方檢察署檢察官
被　　　告　李驊峰




被　　　告　許展源


被　　　告　黃信翰


上列被告因妨害自由案件，經檢察官提起公訴（109年偵字5115
號、109年偵字8421號），被告於準備程序就被訴事實為有罪陳
述，合議庭裁定由受命法官獨任依簡式審判程序審理，判決如下
：
    主  文
李驊峰共同犯剝奪他人行動自由罪，處有期徒刑陸月，如易科罰
金，以新臺幣壹仟元折算壹日。緩刑貳年，緩刑期內併付保護管
束，並應履行附表一所示事項。扣案如附表二㈠編號1、2所示物
品均沒收，未扣案如附表二㈠編號3所示犯罪所得之物品沒收，
如全部或一部不能沒收或不宜執行沒收時，追徵其價額。
許展源共同犯剝奪他人行動自由罪，處有期徒刑陸月，如易科罰
金，以新臺幣壹仟元折算壹日。緩刑貳年，緩刑期內併付保護管
束，並應履行附表一所示事項。扣案如附表二㈠編號1所示物品
均沒收。
黃信翰共同犯剝奪他人行動自由罪，處有期徒刑陸月，如易科罰
金，以新臺幣壹仟元折算壹日。緩刑貳年，緩刑期內併付保護管
束，並應履行附表一所示事項。扣案如附表二㈠編號1所示物品
均沒收。
    事  實
一、李驊峰與陳為綸為朋友關係，陳為綸積欠李驊峰本金新臺幣
    （下同）5萬5000元及利息。李驊峰為催討債款，竟與許展
    源、黃信翰，基於剝奪他人行動自由之共同犯意聯絡，先由
    許展源假借欲應徵陳為綸之白牌車群司機一職，與陳為綸相
    約面試，再由李驊峰於民國109年2月12日凌晨0時56分許，
    駕駛黃信翰所有之AQV-2570號自用小客車（簡稱：Ａ車），
    搭載黃信翰、許展源及不知情之林家盉，前往高雄市○○區
    ○○○路00號前。嗣於陳為綸駕駛RBY-9520號自用小客車（
    簡稱：Ｂ車）到場後，許展源遂假意協助陳為綸移車，向陳
    為綸拿取Ｂ車鑰匙，李驊峰、黃信翰再趁機先躲藏於Ｂ車內
    。迨面試結束後，不知情之陳為綸步行接近Ｂ車時，旋遭許
    展源推入該車後座。上車後，雖因陳為綸掙扎，致許展源未
    能以膠帶綑綁陳為綸，但仍由李驊峰持未開啟電源之電擊棒
    及由許展源、黃信翰徒手，共同壓制陳為綸，致陳為綸受有
    頭部外傷、頭皮及雙手擦傷、雙側眼眶及左上肢瘀傷、腰痛
    、挫傷之傷害。並由黃信翰持指甲修剪刀，向陳為綸恫稱：
    要將眼球挖出，將眼角膜變賣至大陸等語，共同以此方式使
    陳為綸無法離去而剝奪其行動自由後，黃信翰將Ａ車鑰匙交
    予無共同犯意聯絡之林家盉，未告知緣由即要求林家盉駕Ａ
    車跟隨Ｂ車，林家盉因無其他交通工具離去而同意駕車跟隨
    。並由許展源駕駛Ｂ車搭載李驊峰、黃信翰及仍受壓制之陳
    為綸，前往高雄市左營區蓮池潭附近某停車場。李驊峰、黃
    信翰、許展源下車後，將Ｂ車棄置在該處，並將陳為綸押至
    Ａ車後座中央，由李驊峰、黃信翰分別在後座左、右側壓制
    陳為綸，無共同犯意聯絡之林家盉則坐在副駕駛座，再由許
    展源駕駛Ａ車搭載林家盉、李驊峰、黃信翰及仍受壓制之陳
    為綸離開。同日凌晨5時30分許，抵達高雄市中山路某加油
    站後，李驊峰、許展源將陳為綸關在李驊峰之1986-V8號自
    用小客車（簡稱：Ｃ車）後車廂內，黃信翰自該處駕駛Ａ車
    搭載不知情之林家盉離開，由許展源駕駛Ｃ車搭載李驊峰及
    遭關在後車廂內之陳為綸，前往臺南市○區○○路000號水
    緹商務精品汽車旅館，要求陳為綸籌錢並阻止其離去。嗣於
    同年月14日13時許，許展源駕駛Ｃ車搭載李驊峰及仍受壓制
    之陳為綸，前往高雄市覆鼎金火葬場附近某停車場，與黃信
    翰會合後。黃信翰遂命陳為綸簽發本票及借據，陳為綸心生
    畏懼，因而簽發金額分別為100萬元、19萬元之本票各一張
    及借據1張交予李驊峰。再由許展源駕駛Ｃ車，搭載李驊峰
    及仍受壓制之陳為綸，前往陳為綸之女友馬靜儀位於高雄市
    ○○區○○路000巷00號住處，命陳為綸向馬靜儀取回其所
    有、停放在該處地下停車場之857-MRV號機車（簡稱：Ｄ機
    車）供變賣。陳為綸心生畏懼而將該機車取回並交予李驊峰
    、許展源、黃信翰後，許展源即騎乘Ｄ機車離開，欲前往某
    當鋪典當，然因超過當日營業時間未能典當。陳為綸於受拘
    禁期間則於同年月12日、13日、14日，依指示分別匯款2500
    元、1萬1000元、4萬8044元，至李驊峰之中國信託商業銀行
    帳號000-000000000000號帳戶（簡稱：中信帳戶）內。直至
    同年月15日17時30分許，李驊峰、許展源、黃信翰始將陳為
    綸押解到高雄市私立樹德高級家事商業職業學校（高雄市○
    ○區○○路000號）前釋放（林家盉另經不起訴處分）。
二、陳為綸於獲釋後報警，經警於109年2月25日下午13時50分許
    ，在李驊峰位於高雄市○○區○○路000號6樓之6之居所、
    該址停車場之Ｃ車內，搜索扣得附表二㈡編號1至7所示物品
    。李驊峰再帶警，至高雄市○○區○○路00巷0號旁之停車
    場內查獲Ｂ車，及於Ｂ車內扣得附表二㈡編號8至10所示物
    品。並經警於同日下午搜索許展源，扣得附表二㈡編號11所
    示物品。暨經警於同日下午13時許，在高雄市○○區○○路
    000巷00號前，拘提搜索黃信翰，扣得附表二㈡編號12至13
    所示物品。
三、案經陳為綸訴由高雄市政府警察局鹽埕分局報告臺灣高雄地
    方檢察署檢察官偵查起訴。
    理  由
一、本件被告李驊峰、許展源、黃信翰所犯均係死刑、無期徒刑
    、最輕本刑為3年以上有期徒刑以外之罪，渠等於準備程序
    就被訴事實為有罪陳述，經告知簡式審判程序之旨，聽取檢
    察官與被告意見後，合議庭裁定改行簡式審判程序。又簡式
    審判程序依刑事訴訟法第159條第2項規定，無同法第159條
    第1項傳聞法則限制。
二、上開事實，業經被告李驊峰、許展源、黃信翰坦承不諱，及
    馬靜儀、陳為綸證述在卷。並有高雄醫學大學附設中和紀念
    醫院診斷證明書、李驊峰手機內圖片檔翻拍照片、監視器錄
    影翻拍畫面、李驊峰與黃信翰LINE通訊軟體對話紀錄翻拍照
    片、許展源與李驊峰LINE通訊軟體對話紀錄翻拍照片、附表
    二㈡扣案物、搜索扣押筆錄及扣押物品目錄表、贓物認領保
    管單可佐。事證明確，被告李驊峰、許展源、黃信翰犯行，
    均堪認定，應依法論科。
三、論罪：
㈠、按刑法第302條第1項、第304條第1項及第305條之罪，均係
    以人之自由為其保護之法益。而刑法第302條第1項之罪所稱
    之非法方法，已包括強暴、脅迫或恐嚇等一切不法手段在內
    。因之，如以非法方法剝奪他人行動自由行為繼續中，再對
    被害人施加恐嚇，或以恐嚇之手段迫使被害人行無義務之事
    ；則其恐嚇之行為，仍屬於非法方法剝奪行動自由之部分行
    為，應僅論以刑法第302條第1項之罪，無另成立同法第304
    條或第305條之罪之餘地；其因而致普通傷害，乃強暴、脅
    迫當然之結果，除另有傷害故意外，仍祇成立該條項之罪，
    無同法第277條第1項之適用（最高法院89年度台上字第780
    號判決、30年度上字第3701號判例、74年台上字3404號判例
    意旨）。本案施暴過程，被告雖曾恫嚇及致陳為綸受傷，然
    起訴意旨認被告僅涉犯刑法第302條之罪，為此依罪疑唯輕
    原則，難逕被告另有傷害犯意，併予敘明。
㈡、核被告李驊峰、許展源、黃信翰所為，均係犯刑法第302條
    第1項非法剝奪他人行動自由罪。被告李驊峰、許展源、黃
    信翰於妨害自由中，致陳為綸受傷、恫嚇陳為綸，應為妨害
    自由之部分行為，不另論罪。被告李驊峰、許展源、黃信翰
    ，就上開犯行，有犯意聯絡及行為分擔，為共同正犯。
四、審酌被告李驊峰、許展源、黃信翰公然以事實欄所示暴力手
    段妨害陳為綸自由，期間長達數日，破壞社會秩序，侵害陳
    為綸人身財產自由，程度不輕，量刑原本不宜過低。但考量
    被告3人於警訊及偵審時均坦承犯行，並已依本院110年審附
    民字59號調解筆錄，連帶給付新臺幣9萬元予陳為綸（審一
    卷113頁調解筆錄，院二卷134頁被告筆錄，院二卷143至145
    頁陳報狀、匯款單、110年10月13日向告訴人確認之電話紀
    錄），尚非全無悔意，並簡省司法資源，告訴人亦減免因民
    刑訴訟而須一再出庭應訊的訟累。又本院審理時告訴人雖未
    到庭，但調解時，告訴人曾表明：願於110年3月30日收訖9
    萬元後，具狀懇請從輕量刑並惠賜緩刑判決，予被告李驊峰
    、許展源、黃信翰自新機會（詳院一卷114頁，調解筆錄第3
    項）。兼衡渠等3人素行尚可（詳後述），及渠等之教育、
    家庭、工作、經濟、健康狀況（涉隱私，均詳卷）；事發過
    程各被告分工及實際作為、動機等一切情狀，從輕分別量處
    如主文所示之刑及易科罰金之折算標準。
五、緩刑：
㈠、被告許展源，除本案外，無其他偵審紀錄。被告黃信翰，除
    本案及曾因侵占案件於104年5月14日緩起訴處分確定（雄檢
    104年調偵字766號，期滿未撤銷）外，無其他偵審紀錄。被
    告李驊峰，除本案及另件交通過失傷害案件（雄檢110年偵
    字10584號），無其他科刑或偵辦中另案等情，有前科紀錄
    表可佐。渠等3人素行尚可，且均未曾受有期徒刑宣告。失
    慮致罹刑典，經此偵審教訓，應知警惕。兼衡被告於偵審時
    均認罪，並與告訴人調解成立實際賠償告訴人，暨調解筆錄
    所載告訴人同意緩刑之意見（詳前述）。認被告李驊峰、許
    展源、黃信翰所宣告之刑，均以暫不執行為適當，均依刑法
    第74條第1項第1款宣告緩刑2年，以啟自新。
㈡、惟被告犯行，侵害陳為綸財產人身及自由，破壞社會秩序，
    程度不輕（如前述），不宜無條件緩刑。暨考量藉由觀護人
    適當督促，使被告建立正確法律觀念。依刑法第74條第2項
    第4、5、8款、第93條第1項第2款，諭知被告李驊峰、許展
    源、黃信翰，均應履行附表一所示事項，及均於緩刑期內併
    付保護管束。
㈢、又受緩刑之宣告而有下列情形之一，足認原宣告之緩刑難收
    其預期效果，而有執行刑罰之必要者，得撤銷其宣告：「四
    、違反第74條第2項第1款至第8款所定負擔情節重大者。」
    ，刑法第75條之1第1項第4款定有明文規定。為此，被告若
    於緩刑期內，未履行附表一所示事項，檢察官當得依上開規
    定聲請撤銷緩刑宣告。
六、沒收：
㈠、扣案如附表二㈡1、6、8至11、13、14所示物品，分別為被
    告所有供犯罪所用之物，依刑法第38條第2項沒收。
㈡、扣案如附表二㈡5、7所示被告李驊峰犯罪所得之物，依刑法
    第38條之1第1項沒收。
㈢、未扣案如附表二㈢1、2所示被告李驊峰犯罪所得之物，依刑
    法第38條之1第1項、第3項沒收，如全部或一部不能沒收或
    不宜執行沒收時，追徵其價額。
㈣、扣案之Ｂ車（RBY-9520號自用小客車），業經告訴人陳為綸
    領回（警二卷90頁），併此敘明。
據上論斷，依刑事訴訟法第273條之1第1項、第284條之1、第299
條第1項前段，刑法第28條、第302條第1項、第41條第1項前段、
第38條第2項、第38條之1第1項、第3項、第74條第1項第1款、第
2項第4、5、8款、第93條第1項第2款，刑法施行法第1條之1，判
決如主文。
本案經檢察官鄧友婷起訴，檢察官王啟明、鄭舒倪到庭執行職務
。
中    華    民    國    110     年    10    月  14    日
                  刑事第十一庭  法  官  洪碩垣
以上正本證明與原本無異。
如不服本判決應於收受判決後20日內向本院提出上訴書狀，並應
敘述具體理由。其未敘述上訴理由者，應於上訴期間屆滿後20日
內向本院補提理由書(均須按他造當事人之人數附繕本)「切勿逕
送上級法院」。因疫情遲誤不變期間，得向法院聲請回復原狀。
中    華    民    國    110     年    10    月  15    日
                                書記官  卓榮杰
　
中華民國刑法第302條
私行拘禁或以其他非法方法，剝奪人之行動自由者，處5年以下
有期徒刑、拘役或9千元以下罰金。
因而致人於死者，處無期徒刑或7年以上有期徒刑；致重傷者，
處3年以上10年以下有期徒刑。
第1項之未遂犯罰之。
┌───────────────────────────────────────┐
│附表一：被告李驊峰、許展源、黃信翰，均應履行下列之事項：                      │
├─┬─────────────────────────────────────┤
│㈠│應支付公庫新台幣參萬元。                                                  │
├─┼─────────────────────────────────────┤
│㈡│應向檢察官指定之政府機關、政府機構、行政法人、社區或其他符合公益目的之機構│
│  │或團體，提供柒拾貳小時之義務勞務。                                        │
├─┼─────────────────────────────────────┤
│㈢│應接受法治教育參場次。                                                    │
└─┴─────────────────────────────────────┘
┌───────────────────────────────────────┐
│附表二㈠：                                                                    │
├─┬────────────────────┬────────────────┤
│  │應            沒          收          物│備                            註│
├─┼────────────────────┼────────────────┤
│１│扣案如附表二㈡1、6、8至11、13、14物品。 │供犯罪所用，於被告三人罪刑下沒收│
├─┼────────────────────┼────────────────┤
│２│扣案如附表二㈡5、7所示犯罪所得之物品。  │被告李驊峰犯罪所得之物，於被告李│
├─┼────────────────────┤驊峰罪刑項下沒收。              │
│３│未扣案如附表二㈢1、2所示犯罪所得之物品。│                                │
└─┴────────────────────┴────────────────┘
┌───────────────────────────────────────┐
│附表二㈡：扣案物品（詳院一卷63至67頁扣押物品清單）                            │
├─┬──────────────┬───┬──────────────────┤
│  │物      品      名        稱│查扣地│備                                註│
├─┼──────────────┼───┼──────────────────┤
│１│手機1支（華為，藍色，含sim卡│李驊峰│⑴、沒收。                          │
│  │2張，0000000000）           │住  處│⑵、左揭手機，為被告李驊峰所有，並用│
│  │                            │      │    以拍攝及聯絡本案犯罪，業經被告李│
│  │                            │      │    驊峰、黃信翰、許展源陳明，及有手│
│  │                            │      │    機影片、對話畫面之翻拍照片可佐（│
│  │                            │      │    警二卷11、14、34、60、69至82頁）│
│  │                            │      │    ，係供本案犯罪所用之物。        │
├─┼──────────────┼───┼──────────────────┤
│２│手機1支（sony，紅色，含sim卡│同  上│⑴、不沒收。                        │
│  │、記憶卡1張，無法開機）     │      │⑵、無證據證明，於本案犯罪過程使用。│
├─┼──────────────┼───┤                                    │
│３│手機1支（三星，白色，無sim卡│同  上│                                    │
│  │，無法開機）                │      │                                    │
├─┼──────────────┼───┤                                    │
│４│手機1支（HTC，黑色，含記憶卡│同  上│                                    │
│  │1張，無法開機）             │      │                                    │
├─┼──────────────┼───┼──────────────────┤
│５│陳為綸所簽立，面額新台幣19萬│李驊峰│⑴、於被告李驊峰罪刑項下，沒收。    │
│  │元本票（878352號）、1百萬元 │之Ｃ車│⑵、被告李驊峰犯罪所得之物。        │
│  │本票（878354號），各1張。   │車內  │                                    │
├─┼──────────────┼───┼──────────────────┤
│６│電擊棒1支（金色）           │同  上│⑴、沒收，供本案犯罪所用之物。      │
│  │                            │      │⑵、為被告李驊峰所有，供本案犯罪所用│
│  │                            │      │    ，業經被告李驊峰自承（警二卷13、│
│  │                            │      │    14頁）。                        │
├─┼──────────────┼───┼──────────────────┤
│７│陳為綸之Ｂ車的汽車鑰匙1把（ │同  上│⑴、於被告李驊峰罪刑項下，沒收。    │
│  │toyota)                     │      │⑵、被告李驊峰犯罪所得之物。        │
│  │                            │      │⑶、沒收後，應發還陳為綸。          │
├─┼──────────────┼───┼──────────────────┤
│８│黃信翰履歷表1張             │Ｂ車內│⑴、沒收。                          │
├─┼──────────────┼───┤⑵、在告訴人Ｂ車上查扣，應認係供本案│
│９│黃信翰大頭照3張             │同  上│    犯罪所用之物（警二卷65頁）。    │
├─┼──────────────┼───┼──────────────────┤
││膠帶1綑                     │同  上│⑴、沒收。                          │
│  │                            │      │⑵、被告許展源所有及帶至現場用以綑綁│
│  │                            │      │    陳為綸，但因陳為綸掙扎而未綁成，│
│  │                            │      │    業經被告李驊峰、黃信翰、許展源陳│
│  │                            │      │    明（警二卷13、14、19、32頁），為│
│  │                            │      │    供本案犯罪所用之物。            │
├─┼──────────────┼───┼──────────────────┤
││手機1支(三星，金色，背蓋破裂│許展源│⑴、沒收。                          │
│  │0000000000）                │      │⑵、左揭手機，為被告許展源所有，用以│
│  │                            │      │    與李驊峰聯絡本案犯罪，業經李驊峰│
│  │                            │      │    、許展源陳明，及有手機對話畫面之│
│  │                            │      │    翻拍照片可佐（警二卷23、75至81頁│
│  │                            │      │    ），為供本案犯罪所用之物。      │
├─┼──────────────┼───┼──────────────────┤
││電擊棒1支                   │黃信翰│⑴、不沒收。                        │
│  │                            │身  上│⑵、被告黃信翰稱係其平日工作所用之物│
│  │                            │      │    （警二卷26頁），且無證據證明於本│
│  │                            │      │    案犯罪過程曾帶至現場使用。      │
├─┼──────────────┼───┼──────────────────┤
││指甲修剪組1組               │同  上│⑴、沒收。                          │
│  │                            │      │⑵、被告黃信翰所有，供本案犯罪所用之│
│  │                            │      │    物（警二卷26頁）。              │
├─┼──────────────┼───┼──────────────────┤
││手機1支（華為，鏡面破損，含 │同  上│⑴、沒收。                          │
│  │sim卡記憶卡1張，0000000000）│      │⑵、左揭手機，為被告黃信翰所有，用以│
│  │                            │      │    與李驊峰聯絡本案犯罪，業經被告李│
│  │                            │      │    驊峰、黃信翰自承，及有手機對話畫│
│  │                            │      │    面翻拍照片可佐（警二卷34、69至74│
│  │                            │      │    、82頁），為供本案犯罪所用之物。│
└─┴──────────────┴───┴──────────────────┘
┌───────────────────────────────────────┐
│附表二㈢：未扣案之物品                                                        │
├─┬───────────┬─────────────────────────┤
│  │物                  品│備                                              註│
├─┼───────────┼─────────────────────────┤
│１│告訴人簽立之借據一張。│⑴、被告李驊峰犯罪所得之物。                      │
│  │                      │⑵、於被告李驊峰罪刑項下沒收。                    │
├─┼───────────┼─────────────────────────┤
│２│新台幣6萬1544元（匯入 │⑴、為被告李驊峰犯罪所得。                        │
│  │李驊峰中信帳戶款項）  │⑵、本案事後李驊峰交付予許展源之1萬2千元為借款，業│
│  │                      │    經李驊峰、許展源一致陳明（警二卷11、19頁），難│
│  │                      │    逕認係許展源之犯罪所得。為此，61544元均於被告 │
│  │                      │    李驊峰罪刑項下沒收。                          │
└─┴───────────┴─────────────────────────┘